【裁判字號】    92,台上,6328
【裁判日期】    921113
【裁判案由】    違反毒品危害防制條例
【裁判全文】
最高法院刑事判決                              九十二年度台上字第六三二八號
    上  訴  人  甲○○
    選任辯護人  蕭介生律師
右上訴人因違反毒品危害防制條例案件，不服台灣高等法院中華民國九十年四月六日
第二審判決（八十九年度上訴字第二二一六號，起訴案號：台灣台北地方法院檢察署
八十七年度偵字第二０九五四號、八十八年度偵字第一九三０號），提起上訴，本院
判決如左：
    主  文
原判決撤銷，發回台灣高等法院。
    理  由
本件原判決認定上訴人甲○○基於概括犯意，並意圖營利，以0000000000
號之行動電話為聯絡工具，於民國八十七年七月中旬，在北二（國道三號）高速公路
汐止交流道下方，以新台幣（下同）二萬五千元，販賣第二級毒品安非他命一包（毛
重約十四點四公克）予陳國棟，又連續於八十七年八月二十日十九時三十分許，在該
高速公路新店交流道下方，以二萬元販賣安非他命一包（毛重約十四公克）予陳國棟
，於同日晚間八時許，警方在台北縣三峽鎮○○路與國光路口，查獲陳國棟持有安非
他命十四公克，經陳國棟供出係購自上訴人並配合警方誘捕，再度撥打上開0000
000000號行動電話約上訴人於當晚十一時許在台北市○○路、師大路口交易安
非他命。至當日晚間十一時十分許，在上開地點經陳國棟指認後，由埋伏之警員當場
查獲依約前來之上訴人，而於上訴人之襯衫口袋內查獲安非他命二包，上訴人所駕駛
之車號ＥＹ｜一二三三號自用小客車右前座椅背置物袋內查獲安非他命一包（以上三
包安非他命如原判決附表(一)編號１所示合計淨重二十五點八六公克，包裝重一點五二
公克）及吸食器一組；上訴人於八十七年八月二十一日交保後，復於八十八年一月十
一日二十三時四十分許，在台北市中正區○○○路○段一五０號七樓之一其住處，為
警當場查獲如原判決附表(一)編號２所示之安非他命十四包（合計淨重二十六點四０公
克，包裝重六點九五公克）、及上訴人所有如原判決附表(二)預備供販賣所用之電子秤
一台、安非他命塑膠分裝袋七十五個及吸食器一組。上訴人復基於同前概括犯意，自
八十八年三月初起至八十八年七月二十三日止，在台北縣汐止鎮○○街五十號七樓、
台北縣汐止市○○路一一六號等處，以每小包二千元至三千元不等之價格，連續販賣
安非他命予黃志成吸用約二十次等情。因而維持第一審論處上訴人連續販賣第二級毒
品罪刑之判決，駁回上訴人在第二審之上訴，固非無見。
惟查：為訴訟上證明之資料，須達通常一般人均不致有所懷疑，而得確信其為真實之
程度者，始得據為有罪之認定。倘證據尚未達於此一程度，而有合理之懷疑存在時，
即不得遽認被告犯罪。又審理事實之法院，對於案內與待證事實有重要關係，在客觀
上認為應行調查之證據，如未依法調查或雖已調查而未調查明白，即與證據未經調查
無異，如率行判決，其判決當然為違背法令。又證據之證明力，固屬於法院判斷之自
由，但不得違背經驗法則，如其判斷，尚有疑竇，則難遽採為被告有利或不利之認定
。(一)、卷附中華電信股份有限公司台灣北區電信分公司基隆營運處九十年一月四日基
服字第 90C0600003 號函檢送之0000000000號電話客戶資料，記載該號電
話於八十七年一月十二日欠費停話，八十七年十一月十四日欠費復話（原審卷第一六
二頁）。是否指八十七年一月十二日至八十七年十一月十四日前開電話均在停話中？
若然，該電話於停話中是否還能使用與他人通話？若否，何以該期間仍有該門電話之
通聯紀錄？實情如何，尚待究明。原審未詳加調查釐清，論述明白，遽認上訴人於八
十七年七月中旬及八十七年八月二十日十九時三十分許以該電話聯絡，販賣安非他命
予陳國棟，尚嫌速斷。(二)、黃志成於八十八年七月二十八日被查獲施用第二級毒品安
非他命，警訊時供稱係以0000000000號行動電話與上訴人聯絡購買安非他
命，自八十八年三月初起至八十八年七月二十三日止，每次買一小包，價格為二千元
至三千元不等，連續向上訴人購買安非他命約二十次等語（台灣士林地方法院檢察署
八十八年度偵字第一一七一四號偵查卷第九頁背面、第十頁正面）。然上訴人始終堅
決否認有販賣安非他命予黃志成之情事，辯稱沒有賣安非他命給黃志成，伊與黃志成
因買ＴＣ板有糾紛等語。原審認有調查之必要向和信電訊股份有限公司函查前開電話
於八十七年至八十八年間登記使用人之資料，經該公司函覆該電話於該期間之用戶係
住於台灣省花蓮縣花蓮市○○里○○○街四十號之李馬龍，係於八十八年六月三十日
所申請（原審卷第四十四、六十一、六十二頁）。原審傳訊李馬龍不到，即未再調查
上訴人於前開期間究竟有無使用該門號之行動電話，或有何其他佐證足以證明黃志成
於警訊時之供述與事實相符，遽採黃志成於警訊時之供述為認定上訴人有販賣安非他
命予黃志成之論據，其審理亦有未盡。(三)、判決不適用法則或適用不當者，為違背法
令，刑事訴訟法第三百七十八條定有明文。又犯毒品危害防制條例第四條至第九條、
第十二條、第十三條或第十四條第一項、第二項之罪者，其供犯罪所用或因犯罪所得
之財物，均沒收之，如全部或一部不能沒收時，追徵其價額或以其財產抵償之，同條
例第十九條第一項規定甚明。第一審判決認上訴人販賣安非他命有所得，而論處販賣
第二級毒品之罪刑，然對於上訴人販賣第二級毒品安非他命所得之款項未依法宣告沒
收，並諭知如全部或一部不能沒收時，以其財產抵償，亦有未合。原判決未予撤銷糾
正，竟予維持，同有判決不適用法則之違法。上訴意旨指摘原判決不當，尚非全無理
由，應認有撤銷發回更審之原因。至原判決理由五說明不另為無罪之諭知部分，基於
審判不可分之原則，併予發回，附此明。
據上論結，應依刑事訴訟法第三百九十七條、第四百零一條，判決如主文。
中      華      民      國    九十二    年     十一     月     十三     日
                              最高法院刑事第十二庭
                                  審判長法官  陳  正  庸
                                        法官  賴  忠  星
                                        法官  王  居  財
                                        法官  張  清  埤
                                        法官  林  開  任
      右正本證明與原本無異
                                              書  記  官
中      華      民      國    九十二    年     十一     月     二十     日


司法院資訊處製作；財團法人民間司法改革基金會備份。
